【裁判字號】    97,上更(一),56
【裁判日期】    970506
【裁判案由】    違反毒品危害防制條例等
【裁判全文】
臺灣高等法院高雄分院刑事判決      97年度上更(一)字第56號
上  訴  人
即  被  告  甲○○
                    （臺灣東成技能訓練所執行中）
                    （現借提寄押於臺灣高雄看守所）
選任辯護人  王文雄律師
上列上訴人因違反毒品危害防制條例案件，不服臺灣高雄地方法
院96年度訴字第1249號中華民國96年6 月27日第一審判決（起訴
案號：臺灣高雄地方法院檢察署96年度偵字第31555 號、30869
號），提起上訴，經最高法院發回更審，本院判決如下：
    主  文
原判決關於甲○○販賣第三級毒品暨其應執行刑部分，均撤銷。
甲○○被訴販賣第三級毒品部分，無罪。
    理  由
一、公訴意旨略以：被告（即上訴人）甲○○於民國95年6 月間
    ，前往張簡妙香（起訴書誤載為張簡妙春）任職之某ＫＴＶ
    飲酒作樂時，席間告知張簡妙香得向之購買第三級毒品愷他
    命，張簡妙香因之於95年9 月初某日聯絡甲○○，依甲○○
    之前之指示，於電話中假稱欲還款新臺幣（下同）1,000 元
    ，實則欲購買價值1,000 元之愷他命，甲○○隨即與張簡妙
    香約定至其位於高雄市○○路11號14樓之2 住處樓下，而交
    付價值1,000 元之愷他命予張簡妙香而販賣之；張簡妙香復
    於相隔1 禮拜後某日晚上約18時，又依同法向甲○○購得價
    值1,000 元之愷他命。因認被告涉犯毒品危害防制條例第4
    條第3 項販賣第三級毒品罪嫌等語。
二、按犯罪事實應依證據認定之，無證據不得認定犯罪事實，刑
    事訴訟法第154 條第2 項定有明文；又按施用毒品者供述之
    憑信性本不及於一般人，關於其向某人購買毒品之供述，必
    須補強證據佐證，以擔保其供述之真實性，俾貫徹刑事訴訟
    無罪推定及嚴格證明之基本原則。所謂補強證據，指其他有
    關證明該施用毒品者關於毒品交易供述真實性之相關證據而
    言，必須與該「毒品交易」之供述，具有相當程度之關連性
    ，足使一般人對該供述，並無合理懷疑存在，而得確信其為
    真實者，始當之。至該施用毒品者前後供述是否相符、有無
    重大矛盾、指述是否堅決、態度是否肯定等情，僅係判斷其
    供述是否具有瑕疵之參考，本質上仍屬其供述之範疇，尚不
    足作為其供述之補強證據；而其與所供出之販毒者間之關係
    、彼此交往背景、有無重大恩怨糾葛等情，因與「毒品交易
    」之有無，不具必然之關連性，亦不足藉以補強及擔保其供
    述為真實之證明力（最高法院97年度台上字第383 號判決要
    旨足佐）。
三、證據能力：
(一)、證人張簡妙香警詢陳述關於其如何與被告聯繫購買愷他命部
    分，因與其嗣於原審、本院前審具結交互詰問陳述不符，而
    其先前之陳述較近於案發時間，且無其他證據足認有何誘導
    或非出於自由意志而為陳述之情形，足證具有可信之特別情
    況，且為證明被告本件犯罪事實存否所必要，依刑事訴訟法
    第159 條之2 規定，有證據能力。
(二)、證人張簡妙香於偵查中經具結之陳述，並未曾提及檢察官在
    偵查時有不法取供之情形，且亦無證據足以證明證人上開陳
    述有顯不可信之情況，證人於原審及本院前審復已到庭接受
    詰問，足可認定業已保障被告詰問權，依刑事訴訟法第159
    條之1 第2 項規定，自得為證據。
(三)、法院或檢察官得囑託醫院、學校或其他相當之機關、團體為
    鑑定，或審查他人之鑑定，並準用第203 條至第206 條之1
    之規定。鑑定之經過及其結果，應命鑑定人以言詞或書面報
    告；為刑事訴訟法第208 條第1 項前段、第206 條第1 項所
    明定。是經檢察官囑託相當之機關為鑑定後，經鑑定人以書
    面報告其鑑定之結果者，即屬同法第159 條第1 項所謂之「
    法律有規定者」，不受該條項規定「不得作為證據」之限制
    。且同法第208 條第1 項前段對於法院或檢察官囑託相當之
    機關為鑑定之情形，僅規定：「準用第203 條至第206 條之
    1 之規定」，至於同法第202 條有關「鑑定人應於鑑定前具
    結」之規定，則不在準用之列。故於法院或檢察官囑託相當
    之機關為鑑定，而該受囑託機關以書面報告鑑定結果之情形
    ，既非屬依法應具結者。是同法第158 條之3 有關「證人、
    鑑定人依法應具結而未具結者，其證言或鑑定意見，不得作
    為證據」之規定，於此時即無適用之餘地。而高雄市立凱旋
    醫院業經臺灣高雄地方法院檢察署概括囑託為有關「施用毒
    品鑑定（尿液）」等鑑定項目之鑑定機關，是該院96年3 月
    1 日濫用藥物尿液檢驗報告，即不受刑事訴訟法第158 條之
    3 及第159 條第1 項之限制，自得作為證據。
(四)、卷附之高雄市政府警察局偵辦毒品案尿液採證代碼對照表冊
    、高雄市政府警察局搜索、扣押筆錄、扣押物品目錄表等，
    固均屬書面之傳聞證據，然檢察官、被告、辯護人已於本院
    審理調查上開證據時，就此證據能力均表示無意見，且本院
    認為以之作為本件論証之證據，均與待證事實具有關聯性，
    作為本案之證據亦屬適當，依刑事訴訟法第159 條之5 第1
    項規定，自得為證據。
四、公訴人起訴認被告甲○○涉有前開販賣第三級毒品罪嫌，係
    以施用毒品之證人張簡妙香於警、偵陳述其曾2 次向被告購
    買愷他命，及證人張簡妙香於96年2 月8 日警詢所採尿液，
    經送驗結果呈愷他命陽性反應（有卷附高雄市立凱旋醫院檢
    驗報告可稽）等情為據。然訊據被告固供承其認識張簡妙香
    ，亦曾與之有電話連絡等情，然否認上開被訴有販賣第三級
    毒品質愷他命犯行，辯稱：伊未曾跟張簡妙香提過伊有在賣
    愷他命之事，伊亦無如張簡妙香所稱販賣愷他命給她2 次，
    伊曾因張簡妙香欠伊錢，向她催討而有發生不愉快等語。
五、經查：
(一)、證人張簡妙香於警詢、偵查陳述固均指稱其曾於上開公訴意
    旨所述時、地，先後2 次向被告甲○○購買愷他命各1,000
    元等情，然關於證人張簡妙香究係以何種暗語與被告聯繫欲
    買愷他命，證人張簡妙香於警、偵程序中稱：「要還錢他或
    要拿錢」（見30869 號偵卷第229 、234 頁），嗣於原審卻
    證稱：「向被告說要買K 、就是說要找他」（見原審卷第84
    頁），至本院前審則又證述：「以暗語說要買飲料」（見本
    院上訴卷第65頁）；又關於證人張簡妙香係如何知悉被告有
    在販賣愷他命，證人張簡妙香於警、偵係稱：「被告來酒店
    親自跟伊說」（見同上偵卷第229 、234 頁），然至原審卻
    證稱：「被告有告訴伊他在販賣（愷他命），是打電話聊到
    的」（見原審卷第83頁），則關於證人張簡妙香所稱其以何
    種暗語表示向被告購買愷他命及其如何知悉被告有在販賣愷
    他命等關於被告被訴販賣第三級毒品愷他命之重要待證事實
    ，證人張簡妙香前後所述不一自有瑕疵，顯未達於讓本院無
    合理懷疑存在而得確信其為真實之程度。
(二)、公訴人起訴用以補強證人張簡妙香供述之真實性，固據提出
    96年2 月8 日張簡妙香所採集尿液之檢驗證明，即卷附之高
    雄市立凱旋醫院96年3 月1 日濫用藥物尿液檢驗報告、高雄
    市政府警察局偵辦毒品案尿液採證代碼對照表冊（見同上偵
    卷第291 、292 頁），然證人張簡妙香此尿液檢驗報告檢驗
    時間，與被告被訴於95年9 月間售予證人張簡妙香愷他命，
    其間相隔約5 月，客觀上難謂具相當程度之關連性，復參以
    證人張簡妙香自承除曾施用愷他命外，亦曾施用搖頭丸，係
    憑感覺認定被告所交付者為愷他命（見原審卷第86-87 頁）
    等情，則被告有無如證人張簡妙香所陳犯賣愷他命之犯罪事
    實，依據卷附證據，尚查無其他必要之補強證據以資判斷，
    自難僅以證人張簡妙香上開陳述，遽為不利於被告之認定。
(三)、本案警方對被告處所執行搜索結果，並未查獲愷他命，僅有
    查扣甲基安非他命、電子秤、行動電話等物，此有高雄市政
    府警察局搜索、扣押筆錄、扣押物品目錄表可佐（見警一卷
    第47-50 頁、第55-58 頁），而扣案上開電子秤、行動電話
    等物，核其性質亦屬日常生活所用之物，無從以此逕認必與
    被告被訴犯行有何關連性，至於證人張簡妙香與被告間確有
    金錢糾紛，其等通話簡訊中所稱「還差2 千」，與毒品買賣
    無關等情，亦據證人張簡妙香於警詢、偵查陳明在卷（見同
    上偵卷第230 頁、第234 頁），亦無從佐為不利於被告之認
    定。
六、綜上所述，公訴人起訴所據上開論據，均無法採為認定被告
    甲○○被訴犯罪之證據；此外，復查無其他積極證據足資證
    明被告有何被訴販賣第三級毒品犯行，被告被訴此部分犯罪
    ，自屬不能證明。原判決關於被告販賣第三級毒品部分，未
    詳為推求，遽為論罪科刑之判決，即有未洽。被告執此聲明
    上訴，指摘原判決關於此部分不當，為有理由，應由本院將
    原判決關於被告販賣第三級毒品暨其應執行刑部分，均撤銷
    ，並就被告被訴販賣第三級毒品部分，改判諭知被告無罪。
七、原判決關於被告被訴違反槍砲彈藥刀械管制條例（持有子彈
    ）部分，均經原審判決公訴不受理確定，自不論列，附此敘
    明。
據上論結，應依刑事訴訟法第369條第1項前段、第364條、第301
第1項，判決如主文。
本案經檢察官方娜蓉到庭執行職務。
中    華    民    國    97    年     5     月    6    日
               刑事第一庭   審判長法  官  郭雅美
                                  法  官  莊崑山
                                  法  官  張意聰
以上正本證明與原本無異。
如不服本判決應於收受本判決後10日內向本院提出上訴書狀，其
未敘述上訴理由者，並得於提起上訴後10日內向本院補提理由書
狀（均須按他造當事人之人數附繕本）「切勿逕送上級法院」。
中    華    民    國    97    年     5     月    6    日
                                  書記官  陳金


司法院資訊處製作；財團法人民間司法改革基金會備份。
